【裁判字號】    89,台上,4384
【裁判日期】    890727
【裁判案由】    恐嚇取財等
【裁判全文】
最高法院刑事判決                              八十九年度台上字第四三八四號
    上訴人  台灣高等法院台中分院檢察署檢察官
    被  告  甲○○
右上訴人因被告恐嚇取財等案件，不服台灣高等法院台中分院中華民國八十九年五月
九日第二審判決（八十九年度上訴字第四一○號，起訴案號：台灣台中地方法院檢察
署八十八年度偵字第一二三四八號），提起上訴，本院判決如左：
    主  文
原判決撤銷，發回台灣高等法院台中分院。
    理  由
本件原判決認定被告甲○○意圖為自己不法之所有，並基於概括之犯意，自民國八十
八年一月三日起至同年五月十七日止，連續於原判決附表所示時間、地點，向大學學
生郭佳瑋、張居仁、劉仲杰、徐國榮、張成泰五人及重考生詹彥輝，以如原判決附表
所示方法恫嚇脅迫，使郭佳瑋等人心生畏懼，並連續以如原判決附表所示之脅迫方式
，使其等六人行無義務之事，而自其等取得如原判決附表所示之財物。嗣於八十八年
五月十七日下午九時許，甲○○脅迫張成泰行無義務之事，前至台中市○○路三四一
號空友洋行欲刷卡購買洋酒時，經空友洋行負責人周惠珍發覺有異，報警循線查獲等
情，因而撤銷第一審不當之科刑判決，改判論處被告甲○○連續恐嚇取財罪刑，固非
無見。
惟按刑法第三百零二條之妨害自由罪，原包括私禁及以其他非法方法剝奪人之行動自
由而言；所謂非法方法，當包括強暴脅迫在內，故被害人如因被告之強暴脅迫行為，
致於相當時間內處於行動不自由之情況，即與刑法第三百零二條之以其他非法方法剝
奪人之行動自由罪相當。查原判決既認定被告犯罪方法，係以藉故向被害人郭佳瑋等
人佯稱伊係通緝犯、天道盟大哥，身上藏有槍械，並以不明硬物抵住其身體，脅迫被
害人不得反抗，若反抗即予開槍，致其心生畏懼後，強押被害人等至提款機提款交付
被告，俟得款後，始將被害人放走，即客觀上被告似以脅迫之不法方法致使被害人不
能抗拒之程度，並剝奪被害人相當時間內之行動自由，揆諸前開說明，能否謂非強盜
行為並有刑法第三百零二條妨害自由罪，饒有研求之餘地，原判決認被告僅應成立刑
法第三百零四條之強制罪及第三百四十六條第一項之恐嚇取財罪，即有未當。再被告
於警訊中已供承：押張成泰至提款機提領新台幣（下同）四萬五千元及在其皮包內拿
走五千元，共計五萬元。而被害人張成泰於警訊中亦稱：「……甲○○押我到……提
領了四萬五千元，及皮包五千元，總共搶了我五萬元……」（見偵查卷第三頁、第十
五頁），則被告乘其不能抗拒而取走被害人張成泰皮包內之五千元，是否亦為強劫行
為之部分行為﹖亦有詳加調查，明白審認之必要，原審遽行判決，亦有依法應調查之
證據未予調查之違誤。上訴意旨，執以指摘原判決不當，非無理由，應認有發回更審
之原因。
據上論結，應依刑事訴訟法第三百九十七條、第四百零一條，判決如主文。
中      華      民      國    八十九    年      七      月    二十七    日
                              最高法院刑事第二庭
                                  審判長法官  莊  來  成
                                        法官  呂  潮  澤
                                        法官  謝  俊  雄
                                        法官  白  文  漳
                                        法官  蘇  振  堂
      右正本證明與原本無異
                                              書  記  官
中      華      民      國    八十九    年      八      月      二      日


司法院資訊處製作；財團法人民間司法改革基金會備份。
